【裁判字號】    95,訴,60
【裁判日期】    951017
【裁判案由】    損害賠償
【裁判全文】
臺灣桃園地方法院民事判決                95年度訴字第60號
原      告  庚○○
訴訟代理人  丁○○
被      告  高成不動產經紀有限公司
法定代理人  乙○○
被      告  丙○○
上列當事人間請求損害賠償事件，於民國95年10月3 日辯論終結
，本院判決如下：
    主  文
原告之訴及假執行之聲請均駁回。
訴訟費用由原告負擔。
    事  實
甲、原告方面：
一、聲明：
  (一)被告應連帶給付原告新台幣（下同）546,000 元，及自起訴
    狀繕本送達翌日起至清償日止，按週年利率5%計算之利息。
  (二)願供擔保請准宣告假執行。
二、陳述：
  (一)按不動產之買賣、互易、租賃或代理銷售，如委由經紀業仲
    介或代銷者，下列文件應由經紀業指派經紀人簽章：不動產
    租賃、買賣契約書。經紀人員在執行業務過程中，應以不動
    產說明書向與委託交易之相對人解說。雙方當事人簽訂租賃
    或買賣契約書時，經紀人應將不動產說明書交付與委託交易
    之相對人，並由相對人在不動產說明書上簽章。經紀業因經
    紀人員執行仲介或代銷業務之故意或過失致交易當事人受損
    害者，該經紀業應與經紀人員負連帶賠償責任。不動產經紀
    業管理條例第22條第1 項第6 款、第23條第1 項、第24條第
    1 項、第26條第2 項分別定有明文。
  (二)原告為金屬公司之職員，工作忙碌，對房地產行情不熟稔，
    得知被告高成不動產經紀有限公司（下稱高成公司）為專業
    房地產仲介公司，因基於對居住品質非常重視之前提，以住
    宅區房屋為購屋之必要條件，於民國94年7 月間委由高成公
    司及其僱用之不動產經紀人員即被告丙○○代為尋找合適房
    屋，原告自始至終均明確表達以住宅區之房屋為購屋必要考
    量，此為高成公司所知悉，雙方因此締結不動產買賣斡旋承
    諾契約書，其後原告得知高成公司受託出售位於桃園縣八德
    市○○○街6 巷8 之3 號房屋（下稱系爭房屋），經向高成
    公司詢問，確定該屋為住宅區內房屋後，於94年7 月29日由
    被告丙○○帶往看屋。
  (三)被告高成公司為不動產經紀業者，在仲介原告與訴外人甲○
    ○就系爭房屋之買賣過程中，卻未提供經紀人簽章之買賣契
    約書，其業務人員即被告丙○○亦未以不動產說明書向原告
    解說系爭房屋之使用限制，於簽訂買賣契約書時，復未將不
    動產說明書交付原告，又故意表示建物所有權狀所載之主要
    用途為廠房、辦公室、員工宿舍，係表示系爭房屋位在住宅
    區內而非工業區，且稱系爭房屋之成交行情為230 萬元以上
    ，致原告信以為真而以230 萬元之高價購買系爭房屋，事後
    經原告查證後始知受騙，蓋系爭房屋位在工業區內，房屋之
    成交行情僅180 萬元，因高成公司、丙○○以不實之資訊欺
    罔原告，誤導原告對系爭房屋價格的正確認知，致原告作出
    錯誤之出價買進決定，而受有損害，經原告屢向被告反應，
    均未獲回應。
  (四)被告高成公司、丙○○明知原告以住宅區內房屋為購屋條件
    ，竟未依不動產經紀業管理條例規定向原告說明系爭房屋之
    使用限制，故意以不實口頭承諾、提供不實資訊等手段，使
    原告陷於錯誤，讓原告以230 萬元買下僅有180 萬元價值之
    系爭房屋，致原告受有50萬元之損害，且因被告未善盡仲介
    義務，應賠償原告4,600 元之仲介費損失；為此，依不動產
    經紀業管理條例第26條第2 款規定，請求被告連帶賠償546,
    000 元。
三、證據：提出不動產買賣斡旋承諾契約書、不動產買賣契約書
    等影本各一件為證，並聲請將系爭房屋送鑑定其市場價格為
    何？另請求訊問證人戊○○、甲○○。
乙、被告高成公司方面：
一、聲明：除如受不利判決願供擔保免為假執行外，餘如主文所
    示。
二、陳述：
  (一)被告於原告詢問系爭房屋之性質時，均有誠實告知，況原告
    自承有前往看過屋況，則原告豈能謂不知房屋之屬性、週遭
    環境，可見原告稱被告未誠實告知一事，顯不實在。
  (二)於原告簽請買賣契約時，被告已依法交付不動產說明書予原
    告，原告亦已簽名受領，其中附件之產權調查、建物謄本物
    件個案調查表、建物所有權狀皆載明用途為辦公室、廠房、
    員工宿舍，足見被告已提供詳實、清楚、正確之資料供原告
    參酌，並無故意或過失造成原告於未獲資訊之情狀下驟然要
    求原告承買，況原告事後反應時，被告亦皆有回應，與之協
    商，甚且透過第三人達成若干協議，原告且至94年8 月23日
    匯進尾款完成整件買賣契約，足證原告所言被告未提供正確
    資訊之事，並不實在，否則原告大可主張受詐欺而解除契約
    。
  (三)原告雖稱系爭房屋之價值僅有180 萬元，惟原告並未舉證證
    明，又原告稱其並不熟稔房地產行情，惟原告卻於購入系爭
    房屋後，急於查知系爭房屋之市場行情，並有意將系爭房屋
    再出售，可見原告係以投資房地產為業，其後原告於95年4
    月再將系爭房屋出售即可證明。
三、證據：提出不動產說明書、物件個案調查、產權調查、土地
    增值稅參考表、土地、建物登記謄本、土地、建物所有權狀
    、財團法人中華民國消費者文教基金會函等影本為證，併請
    求訊問證人己○○。
丙、被告丙○○方面：被告未到場，亦未提出任何書狀做何聲明
    或答辯。
丁、本院依聲請將系爭房屋送交安信不動產估價師事務所（下稱
    安信估價師事務所）鑑定其市場價值。
    理  由
一、被告丙○○未於言詞辯論期日到場，核無民事訴訟法第386
    條各款所列情形，依原告聲請，由其一造辯論而為判決。
二、原告主張被告高成公司為不動產經紀業者，被告丙○○為其
    業務人員，原告於94年7 月29日委託高成公司購買住家用之
    房屋，簽有不動產買賣斡旋承諾契約書，嗣經丙○○仲介，
    於94年8 月1 日以230 萬元向訴外人甲○○購買系爭房屋等
    情，有不動產買賣斡旋承諾契約書、不動產買賣契約書等影
    本為證，被告高成公司對此並不爭執，堪信為真。
三、原告稱伊為金屬公司職員，工作忙碌，不了解房地產行情，
    但因重視居住品質，故以住宅區內房屋為購屋條件，被告高
    成公司及丙○○均知此情，因高成公司受託出售系爭房屋，
    於仲介過程中，並未交付不動產說明書，並向原告解說系爭
    房屋之使用限制（即位在工業區內），誤導原告做出錯誤決
    定以230 萬元購買系爭房屋，因系爭房屋位在工業區內，房
    屋之實際價值僅有180 萬元，原告事後查明始知受騙，故請
    求被告連帶賠償所受損害等情；惟被告高成公司則以前詞否
    認。本件經兩造協商後，簡化爭執點為(一)被告有無告知系爭
    房屋為工業區內之房屋？(二)被告有無違反不動產經紀管理條
    例第26條規定；如有，其應賠償原告所受損害為何？
四、原告主張被告高成公司、丙○○於仲介買賣系爭房屋時，未
    交付不動產說明書，且未說明土地使用限制及系爭房屋位在
    工業區內云云；惟被告高成公司則稱已交付上開文件，並已
    告知系爭房屋位在工業區內等情。查：依被告高成公司提出
    不動產說明書「賣方及買方簽名確認處」所載，賣方由甲○
    ○簽名蓋章、買方由庚○○簽名蓋章，有上開不動產說明書
    在卷可參，原告雖稱簽名時不知有此文件云云，惟衡之常情
    ，既在交易文件上簽名，即表示知悉文件內容並收到文件，
    此為一般正常情況，如有相反情形之發生，主張者應舉證證
    明之，然原告僅空言否認，並未舉證以充其實，自不可採，
    應認其已知悉並收到不動產說明書。又依上開不動產說明書
    之內容、附件記載有打勾者為：產權調查、物件個案調查、
    土地權狀影本、建物權狀影本、土地謄本、建物謄本、地籍
    圖、建物平面圖等，可見上開文件均已交付原告，而於產權
    調查內就建物之用途記載為「住家、廠房等」，而土地登記
    謄本之地目為「建」，建物登記謄本所載之主要用途為「廠
    房、辦公室、員工宿舍」，又土地、建物所有權狀所載之用
    途亦均相同，有上開文件各在卷可參，則原告既已收受上開
    文件，依上開文件之記載內容，其上既有記載「廠房、辦公
    室、員工宿舍」等用途，此與一般住宅房屋之建物登記謄本
    、所有權狀所載者既有不同，衡之社會常情，一般人均會知
    悉系爭房屋與一般住宅房屋不同。且證人即辦理系爭房屋過
    戶手續之代書己○○到庭證稱：「（問：簽約時是否有告知
    系爭房屋為工業區的房屋？）答：原告尚未簽約之前，我有
    讓他看過物件個案調查表，當時也有告知是工業住宅。原告
    簽約當時已經有其他的房屋，所以她是不動產的老手。（問
    ：當時如何告知原告系爭房屋是工業區住宅？）答：原告下
    斡旋金的時候，營業員就已經有告知原告了，我是代書，我
    在簽約前94年8 月1 日也有親自告知原告說：這是工業區的
    住家，這不能辦理優惠房貸，貸款的成數也比較不大。系爭
    房屋房價低於市價，平均一坪五萬多元而已。」等情（見本
    院95年8 月29日準備程序期日筆錄），是被告高成公司稱已
    交付原告不動產說明書及相關文件，並已告知系爭房屋位在
    工業區內，屬於工業區內之住宅房屋等情，自堪採信。而原
    告僅空言否認有收受上開文件及知悉系爭房屋位在工業區內
    ，均未能舉證以充其實，顯不可採。
五、原告又主張因被告違反不動產經紀業管理條例第26條第2 項
    規定，致其受有損用云云。惟：
  (一)按因可歸責於經紀業之事由不能履行委託契約，致委託人受
    損害時，由該經紀業負賠償責任。經紀業因經紀人員執行仲
    介或代銷業務之故意或過失致交易當事人受損害者，該經紀
    業應與經紀人員負連帶賠償責任。不動產經紀業管理條例第
    26條第1 、2 項定有明文，又當事人主張有利於己之事實者
    ，就其事實有舉證之責任。民事訴訟法第277 條前段亦有明
    定。本件被告受託仲介買賣系爭房屋時，已交付不動產說明
    書及相關文件予原告，並已告知系爭房屋位在工業區內等情
    己如上述，而原告就其主張被告有故意、過失而違反不動產
    經紀業管理條例第26條第2 項規定，致其受有損害之情事，
    則均未敘明其主張之事實為何，復未舉證加以證明，故其主
    張，顯難採信。
  (二)況本件依原告之聲請送交不動產估價師事務所鑑定系爭房屋
    於94年8 月間買賣當時之一般市場交易行情為何？經安信估
    價師事務所鑑定結果，認系爭房屋於94年8 月間之一般市場
    交易行情為2,291,120 元，有該事務所之鑑定報告書在卷可
    參；而原告於購買系爭房屋後，向華南商業銀行股份有限公
    司設定最高限額抵押權3,120,000 元，而貸款金額為2,600,
    000 元（見系爭房屋之土地、房屋登記謄本），而衡之一般
    常情，銀行辦理購屋貸款時，均會予以鑑定該屋之市場價值
    ，並以市場價值之八成核貸予購屋之人，以免低價高貸，造
    成事後追償無著之情形，可見系爭房屋於94年8 月間之市場
    價值確有230 萬元，則原告於94年8 月間以230 萬元之價格
    購入系爭房屋，與一般之市場行情相符，顯無受有損害之可
    言。
  (三)雖原告稱上開鑑定報告書係以一般住宅區內之房屋鑑定其價
    格，並非以工業區內之房屋做為鑑定標的，故不可採云云，
    惟鑑定報告書就系爭房屋之鑑定，係以工業區內之房屋為鑑
    定之標的，與詳閱鑑定報告書第八章「價格評估過程」（即
    P15 ─P20） 所載者均已詳列土地使用分區為「工業區」即
    明，原告未予究明，致有誤認，故原告聲請再送另一家鑑定
    單位鑑定一事，顯無必要；再原告稱其事後於95年4 月間出
    售系爭房屋時，僅有163 萬元之價值，並提出不動產買賣契
    約書影本為證；縱認原告此部分所述屬實，惟因不動產之市
    場價值係隨經濟景氣之榮枯而變動，且依市場供需法則而浮
    動，故不能以事後之交易價格而判斷先前之買賣價金是否合
    理。
  (四)原告另主張被告所交付之不動產說明書未經仲介業之經紀人
    員簽證，致其受有損害云云。惟本件房屋買賣之經紀人員戊
    ○○到庭證稱：「當時我不在場，營業員可以提出該文書（
    指不動產說明書），簽約時我不在場，依不動產經紀業管理
    條第4 條規定，營業員就可以代理，我們只做事後確認有無
    合乎規定。」（見本院95年8 月29日準備程序期日筆錄），
    足見經紀人員已有簽證；況縱認經紀人員未在不動產說明書
    上簽認，則原告是否因此而受有何種損害，亦未見原告敘明
    並舉證證明，故原告上開主張，同無可採，併此敘明。
六、綜上所述，本件被告等並無違反不動產經紀業管理條例第26
    條第2 項致原告受有損害之情事，則原告請求被告等連帶賠
    償損害，即屬無據，應予駁回。又原告之訴已經駁回，其假
    執行之聲請亦失所依據，應併予駁回。
七、本件事證已臻明確，兩造其餘攻擊防禦方法，核與本件判決
    結果不生影響，爰不一一論列，附此敘明。
八、結論：原告之訴為無理由，依民事訴訟法第385 條第1 項前
    段、第78條，判決如主文。
中    華    民    國    95    年    10    月    17    日
                  民事第三庭    法  官  潘進柳
以上正本係照原本作成
如對本判決上訴，須於判決送達後20日內向本院提出上訴狀
中    華    民    國    95    年    10    月    17    日
                                書記官  李麗娟


司法院資訊處製作；財團法人民間司法改革基金會備份。
